【裁判字號】    89,上訴,2079
【裁判日期】    890426
【裁判案由】    毒品危害防制條例
【裁判全文】
臺灣高等法院刑事判決                          八十九年度上訴字第二七九號
    上  訴  人  臺灣桃園地方法院檢察署檢察官
    上  訴  人
    即  被  告  甲○○
    指定辯護人  本院公設辯護人
    上  訴  人
    即  被  告  乙○○
    選任辯護人  石麗卿
右上訴人因被告毒品危害防制條例案件，不服臺灣桃園地方法院八十八年度訴字第一
三八號，中華民國八十九年四月二十六日第一審判決（起訴案號：臺灣桃園地方法院
檢察署八十七年度偵字第一七五四二號、九六九號）提起上訴，本院判決如左：
        主  文
上訴駁回。
      事  實
一、甲○○曾於民國（下同）八十三年間，因犯賭博罪經原審判處有期徒刑六月確定
    ，於八十四年一月六日易科罰金執行完畢，猶不知悔改，於八十七年十月間與乙
    ○○，共同賃屋在桃園縣桃園市○○街三七號五樓，竟共同基於意圖營利之概括
    犯意，以甲○○所使用之0000000000之行動電話為聯絡工具，自八十
    七年十月間起至八十七年十一月廿二日止，由甲○○委由具有犯意聯絡之林文龍
    （未據起訴）代為尋找安非他命之購買者，甲○○則免費提供少許安非他命予林
    文龍供其施用，林文龍即為綽號「黑堅」等不詳姓名之人向甲○○購買安非他命
    ，而以撥打0000000000之行動電話與甲○○聯絡，或由乙○○接聽電
    話再由乙○○與甲○○聯絡而選擇在桃園市不詳處所與林文龍交易，或由林文龍
    直接至甲○○、乙○○共同賃屋之桃園市○○街三七號五樓處，而乙○○及甲○
    ○均在場之方式交易，計林文龍為不詳姓名之人以每包新台幣（下同）五千元之
    代價向甲○○、乙○○購買第二級毒品安非他命三次，為綽號「黑堅」以每包一
    萬元之代價向甲○○購買第二級毒品安非他命一次，甲○○合計得款二萬五千元
    。另甲○○、乙○○又於八十七年十一月廿二日，在上址，自不詳姓名之人處收
    受第一級海洛因八包（淨重拾壹點伍捌公克），而共同非法持有之。嗣於八十七
    年十一月廿二日廿二時四十五分許，林文龍在桃園市○○路四六六號前為警查獲
    ，並在林文龍身上取出其甫於當晚（即八十七年十一月廿二日）為綽號「黑堅」
    以一萬元代價向甲○○、乙○○購買之安非他命一包，並供出毒品來源，林文龍
    即在警方授意下，以上述之行動電話與甲○○連絡偽稱欲購買安非他命一萬元後
    ，林文龍旋帶同警員至甲○○、乙○○上開住處取貨，由乙○○前來開門而當場
    逮獲乙○○，並從乙○○身上起出安非他命二包（淨重各為一公克及０．四公克
    ），在化粧上取出預備賣給林文龍之安非他命一包（淨重七．六公克）及床頭
    櫃內等處扣得海洛因八小包（淨重共十一點五八公克），安非他命六大包（再加
    以林文龍處扣得之一包及乙○○身上之二包，共驗餘含包裝重一五八點九一七公
    克），及甲○○所有供其販賣安非他命之電子秤一臺、分裝袋七包、監視器一組
    、分裝樁缽及湯匙一支等物。
二、案經臺北縣警察局三重分局報請及台灣桃園地方法院檢察署自動就甲○○部分檢
    舉偵查起訴。
        理  由
一、訊據上訴人即被告甲○○、乙○○均矢口否認有何販賣第二級毒品安非他命及持
    有第一級毒品海洛因之犯行，被告甲○○辯稱：伊當天（即八十七年十一月廿二
    日）下午就出去了，直至天亮才回北華街住處，查獲之物非伊所有，如何被查獲
    伊亦無從知悉云云；被告乙○○則辯稱：伊媽媽於晚上九點多下班，當天（即八
    十七年十一月廿二日）伊即先載伊媽媽下班，再回北華街居住處，約晚上十點多
    ，甲○○說他要出去，不久警方就來了，扣案之安非他命及海洛因應係甲○○所
    有，非伊所有云云。經查：(一)證人林文龍於警訊中證稱：「我於八十七年十一月
    廿二日廿二時四十五分許，在桃園市○○路四六六號前，為警查獲，我身上之該
    包安非他命係伊朋友綽號「黑堅」拿一萬元給我，託我購買安非他命，而我於八
    十七年十一月廿二日廿時許，向甲○○購買的」、「我是先打00000000
    00電話由乙○○接聽，說要買安非他命後，就由乙○○與甲○○連絡，有時直
    接至他住處，有時在外交易」、「我至甲○○住處購買安非他命乙○○幾乎都在
    場」、「（你幫甲○○共賣幾次安非他命？有無代價？）共四次，每次五千元至
    一萬元不等，伊只知昨天晚上（即八十七年十一月廿二日時廿時）是最後一次，
    其餘時間不知道，甲○○平時叫我幫他找買安非他命的人，平常均免費提供少許
    安非他命給我吸食」等語（見偵查卷第卅六、卅七、卅八頁），復於八十七年十
    一月廿三日上午十二時十一分許，經解送至桃園地檢署時亦結證供稱：「（何時
    吸安？）八十七年八月間至八十七年十一月二十一日中午前吸食」、「（安向何
    人購入？）甲○○，乙○○有時代為接聽電話」、「（查獲這包安是否向陳購入
    ？）是，一萬元購入，是幫黑肝（即黑堅）伊買的」、「（你去拿時，陳在場否
    ？）在，陳幫我開門，我即付錢予他，跟他買了三、四次，都在桃園市交易，每
    次五千至一萬元，都是打0000000000」、「警訊實在」、「（你是找
    陳買或乙○○？）陳，我錢都交給他」等語（見偵查卷第十七頁至廿一頁），亦
    與其於警訊中之證述大致相符，又本件係先查獲證人林文龍後據林文龍之供述，
    再查獲被告甲○○、乙○○等情，亦據證人林享雨（即承辦員警）於原審到庭證
    稱：本件查獲經過是先在林文龍身上查到一包安非他命，問他安非他命來源，他
    帶我們去甲○○住處，他說東西是從甲○○住處而來，我們叫林文龍先打電話，
    由乙○○接電話，我們要林文龍說還要一包，到乙○○住處後，由乙○○來開門
    ，進去後東西就放在化粧上，是由乙○○來開門的，從乙○○身上搜出四小包
    安非他命，是藏在咖啡包裏面，又在化粧一包是準備要賣給林文龍的，另在床
    頭櫃上面搜出以紙盒包裝，電子秤放在一起，他們有裝監視器螢幕放在隔壁間內
    等語（見原審八十八年三月五日訊問筆錄），以證人林文龍與甲○○屬舊識，且
    其供述又不利於己，應無誣陷之理，是證人林文龍之證言足堪採信。(二)證人楊育
    民證稱：伊以0000000000與甲○○聯絡，甲○○住桃市○○街卅七號
    五樓（參偵查卷第五十九頁），同案被告乙○○亦供稱0000000000係
    被告甲○○所使用之電話，可見該0000000000電話係被告甲○○所使
    用無訛，又證人林文龍於檢察署訊問時之證述又與警訊相符，已如前述，及除對
    八十七年十一月廿二日購買之細節最為熟悉外，其餘前三次雖無法詳細說明詳細
    時間及確切金額，然對係為他人購買安非他命及因此而受有少許安非他命之利益
    則交代甚為清楚，核與一般購物情況相當，其言堪屬為真，另在證人林文龍身上
    所扣得之物，經原審送驗確係安非他命，亦有行政院衛生署藥物食品檢驗局成績
    書一紙在卷可按，更徵證人林文龍上開之證述顯與事實相符，應堪採信。(三)證人
    林文龍雖於警訊中證述購買之始點已不記得，惟既被告乙○○與甲○○係於八十
    七年十月間開始同居，且或係由被告乙○○接聽或被告二人同時在場，足見該起
    點應係八十七年十月間。又證人林文龍雖對前三次證稱以每次五千元至一萬元之
    代價購買，惟在無確切金額之情況下自應將有利部分歸於被告，是以前三次林文
    龍為不詳姓名之人向甲○○、乙○○購買安非他命之金額，應以每次五千元計算
    。至其後證人林文龍於原審審理中翻異其詞改稱：是伊打電話予甲○○，說要過
    去拿「阿忠」寄放在甲○○處之毒品，而去時由乙○○開門等語，惟本件係警方
    先查獲證人林文龍，復據林文龍之供述而查獲被告等二人，證人當時係警方之授
    意始向甲○○表示購買之意，亦據其於偵查中證述在卷，其於事後翻異其詞，顯
    係迴護之詞，不足採信。再查，警方據林文龍之證述至被告等二人之共同居住處
    ，當場在被告乙○○身上查獲疑以安非他命二小包（各淨重０．四公克及一公克
    ），在化粧查獲疑似淨重七點六公克之安非他命，在被告乙○○、甲○○房間
    床頭扣得疑似安非他命六大包，並有電子秤一臺、分裝袋七包、監視器、分裝樁
    缽各一組及湯匙一支等物。而上開扣案疑似之安非他命，經送驗結果（含前開林
    文龍扣得之該包安非他命），證實確含有甲基安非他命成份（原共淨重一五八點
    九二一公克，驗餘共淨重一五八點九一七公克），此有行政院衛生署藥物食品檢
    驗局成績書一紙在卷可按，且被告乙○○先於警訊中亦供稱：該安非他命一包淨
    重七點六公克是要交給小龍（即林文龍），錢他自己和小龍算等語（見偵查卷第
    七頁反面），更徵證人林文龍前開證述曾向被告等二人購買四次之安非他命乙節
    ，可資採信。(四)扣案之疑似海洛因之物經送驗結果，確為海洛因共淨重十一點五
    八公克，此有法務部調查局鑑定通知書一份在卷可按（編號000000000
    ），而上開扣案之物係甲○○所有之物，業據乙○○供承在卷，而被告乙○○、
    甲○○自八十七年十月間即共同賃屋在桃園市○○街三七號五樓同居，且被告二
    人房間之鑰匙除被告二人外，並無其他人持有，亦據被告甲○○供陳在卷，以扣
    案之海洛因以觀所值不菲，且被告二人又係同居在一起，足見應係共同持有。
    (五)證人劉正偉到庭證稱：於八十七年十一月廿二日那段時間，甲○○有找他玩牌
    ，但詳細時間忘記了等語（見原審八十八年七月三十日訊問筆錄），自難以此為
    有利被告之認定，且販賣安非他命及持有海洛因之行為，均為快速之行為，縱證
    人劉正偉所言屬實，亦無妨其販賣安非他命及持有海洛因之認定。至被告甲○○
    另請求傳訊陳忠延及陳俞潔（係甲○○之子）等二人，惟被告乙○○為警查獲之
    際，陳忠延及陳俞潔當時正在睡覺，並沒有起來等情，亦據證人林享雨供明在卷
    （見原審八十八年九月十五日訊問筆錄），顯見渠等二人並無傳訊之必要。又證
    人林文龍於偵查中已證述明確，別無訊問之必要，依刑事訴訟法第一百九十六條
    之規定，亦無再傳訊必要。綜上所述，被告二人空言否認，顯係畏罪卸責之詞，
    均不足採信。本件事證已明，被告二人犯行均堪認定，應依法論科。
二、查本件雖有上開海洛因扣案，惟卷內並無任何人指述曾向被告二人購買海洛因，
    而被告又堅稱並無販賣海洛因之意圖，且證人林文龍自八十七年十月間即為被告
    甲○○、乙○○代為尋找安非他命之購買者，苟被告二人有販賣海洛因之意圖，
    證人林文龍豈可能未為一併代購？且本件查獲安非他命與海洛因之量相比，海洛
    因不及安非他命十分之一，且扣案之分裝袋及磅秤等物亦經認係供販賣安非他命
    所用之物，在缺乏證據之情況下，實無從遽以論斷被告二人有何販賣海洛因之意
    圖。是被告等被查獲扣案之毒品海洛因淨重十一點五八公克，在無相關補強證據
    之情況下，應認係單純共同持有，尚難認係意圖販賣而持有。
三、核被告甲○○、乙○○所為係均犯毒品危害防制條例第四條第二項之販賣第二級
    毒品罪、同條第五項、第二項之販賣第二級毒品未遂罪及同條例第十一條第一項
    之持有第一級毒品罪。公訴人認被告二人就持有第一級毒品部分係違反毒品危害
    防制條例第五條第一項之罪，起訴法條尚有未洽，應予變更。至關於販賣第二級
    毒品部分，被告等意圖販賣而持有查獲扣案之安非他命之低度行為，應為販賣之
    高度行為所吸收，僅論以販賣罪，又被告等販賣安非他命部分（包含既、未遂犯
    行），雖未經公訴人所起訴，惟如前所述，此部分與已起訴部分，有吸收關係，
    本院自得併予審理（原判決就此部分亦變更法條，容非妥當，應予訂正之）。又
    被告甲○○、乙○○及林文龍就上開販賣安非他命部分，具有犯意聯絡及行為分
    擔，應為共同正犯（其中林文龍受甲○○之託而代為尋找購買安非他命之人，且
    又從甲○○處受有少許安非他命施用之利益，而於購買之際乙○○或為接聽電話
    或在場，可見渠等三人具有犯意聯絡及行為分擔）。又被告甲○○與乙○○就持
    有第一級毒品部分，具有犯意聯絡及行為分擔，為共同正犯。被告甲○○、乙○
    ○先後多次販賣第二級毒品安非他命之犯行，時間緊接，犯罪構成要件相同，顯
    係基於概括犯意反覆為之，應依連續犯規定論以情節較重之販賣第二級毒品既遂
    罪一罪，並依法僅就法定本刑為有期徒刑及罰金部分加重其刑，至法定本刑為無
    期徒刑部分，則依法不得加重。又被告甲○○有如事實欄所載前科執行完畢情形
    ，此有本院被告全國前案紀錄表附卷可按，五年內再犯有期徒刑以上之罪為累犯
    ，並依法僅就法定本刑為有期徒刑及罰金部分遞加重其刑，至法定本刑為無期徒
    刑部分，則依法不得加重。又被告二人所犯上開二罪犯意各別，行為互殊，應分
    論併罰。
四、原審以被告甲○○、乙○○二人犯罪明確可以認定，而適用毒品危害防制條例第
    四條第二項、第十一條第一項、第十八條第一項前段、第十九條第一項，刑法第
    十一條、第二十八條、第五十六條、第四十七條、第五十一條第五款，並審酌被
    告二人犯罪動機、目的、次數、價額、所可能獲取利益之多寡、所生危害及犯後
    態度等一切情狀，就甲○○販賣第二級毒品部分，處有期徒刑捌年陸月；又持有
    第一級毒品部分，處有期徒刑拾月；應執行有期徒刑玖年。就乙○○販賣第二級
    毒品部分，處有期徒刑柒年月；又持有第一級毒品部分，處有期徒刑柒月；應
    執行有期徒刑柒年柒月。復說明扣案之安非他命驗餘含包裝重壹佰伍拾捌點玖壹
    柒公克及海洛因淨重拾壹點伍捌公克，係查獲之毒品，均應依毒品危害防制條例
    第十八條第一項前段規定沒收銷燬之。另扣案電子秤壹台、分裝袋柒包、分裝椿
    壹組、監視器壹組及湯匙壹支，均係共犯被告甲○○所有，業據被告乙○○供
    明在卷，且販賣安非他命之人自須備有稱重量之工具電子秤、分裝袋、分裝椿
    及湯匙等物，因之，前述之物堪認為被告甲○○販賣毒品所用之工具，是以扣案
    之電子秤壹台、分裝袋柒包、分裝椿壹組、監視器一組及湯匙壹支應依毒品危
    害防制條例第十九條第一項規定，宣告沒收。至未扣案之販賣安非他命所得二萬
    五千元，則應依同條例第十九條第一項規定，諭知沒收之，如全部或一部不能沒
    收時，以其財產抵償之。至其他之扣案噴燈一支、注射針筒一支、塑膠吸管一支
    及玻璃球二個，均與本件無關，爰不另為沒收之諭知。經核原判決上開認事用法
    ，洵無不合。被告二人仍執在原審相同之陳詞否認飾卸犯罪而指摘原判決不當，
    為無理由，應予駁回。另檢察官上訴意旨略以：被告於本案判決前與蔡文彬、陳
    滋佳基於共同意圖販賣海洛因及安非他命以營利之概括犯意聯絡，自八十八年一
    月初起自同年三月二十六日為警查獲日止，連續販賣海洛因予吳銘祥前後計有五
    次、連續販賣安非他命予鄭宏揚共四次，該案現由本院審理中（即八十九年度上
    重訴字第三七號），與本案有連續犯關係，屬裁判上一罪云云。惟查：被告乙○
    ○自八十七年十一月二十三日入臺灣桃園看守所迄至八十八年三月三日始行釋放
    出所，有臺灣桃園看守所八十九年九月十八日桃所澄總字第○○五八八號函附卷
    為憑，被告乙○○於該期間既經收押，自無從為檢察官上訴意旨所指稱販賣第二
    級毒品安非他命之犯行；另被告甲○○在該案所涉販毒之犯行或係與蔡文彬共同
    分擔販賣安非他命及海洛因之角色，或係其一人利慾薰心而獨自承擔販賣安非他
    命及海洛因之犯行，與本案被告甲○○係委由林文龍代為尋找安非他命之購買者
    ，且均係與其同居人乙○○共同營利，其犯罪型態有異，犯罪地點亦不同，尚難
    認甲○○係基於一個概括犯意，另本案並無其他積極證據足資證明被告二人確有
    販賣第一級毒品海洛因之犯行，已如前述，此外，該案一審亦認定與本案無裁判
    上一罪關係，有原審八十八年度重訴字第一六號刑事判決在卷可稽（見本審卷第
    七十七頁），是公訴人此部分上訴亦非有理由，應同予駁回。
據上論斷，應依刑事訴訟法第三百六十八條，判決如主文。
本案經檢察官柯晴男到庭執行職務。
中      華      民      國    八十九    年    十二    月      八      日
                            臺灣高等法院刑事第十二庭
                                    審判長法  官  劉  景  星
                                          法  官  何  菁  莪
                                          法  官  陳  志  洋
右正本證明與原本無異。
如不服本判決應於收受送達後十日內向本院提出上訴書狀，其未敘述上訴之理由者並
得於提起上訴後十日內向本院補提理由書（均須按他造當事人之人數附繕本）。
                                          書記官  顧 倪淑 貞
中      華      民      國    八十九    年     十二     月      八      日
附錄：本案論罪科刑法條全文
毒品危害防制條例第四條（第二項）
製迼、運輸、販賣第二級毒品者，處無期徒刑或七年以上有期徒刑，得併科新台幣七
百萬元以下罰金。
毒品危害防制條例第十一條（第一項）
持有第一級毒品者，處三年以下有期徒刑、拘役或新臺幣五萬元以下罰金。
毒品危害防制條例第十八條（第一項）
查獲之毒品及專供製造或施用毒品之器具，不問屬於犯人與否，均沒收銷燬之。但合
於醫藥或研究之用者，得不予銷燬。


司法院資訊處製作；財團法人民間司法改革基金會備份。
